【裁判字號】    98,交聲,371
【裁判日期】    981201
【裁判案由】    違反道路交通管理處罰條例
【裁判全文】
臺灣宜蘭地方法院交通事件裁定         98年度交聲字第371號
原處分機關  交通部公路總局臺北區監理所宜蘭監理站
異  議  人
即受處分人  甲○○
上列異議人即受處分人因違反道路交通管理處罰條例案件，對於
交通部公路總局臺北區監理所宜蘭監理站於民國98年9月30日所
為之宜監字第裁43-1AD860016號裁決處分，聲明異議，本院裁定
如下：
      主  文
原處分撤銷。
甲○○不罰。
      理  由
一、原處分機關以：受處分人即異議人甲○○所有之車號CHO-58
    2號機車於民國98年7月17日上午11時23分許，在臺北市○○
    街○段73號附近，因有「在劃有紅線之禁止臨時停車處所停
    車」之違規情形，經臺北市政府交通局以北市交停字第1AD8
    60016號舉發違反道路交通管理事件通知單，舉發其違反道
    路交通管理處罰條例第56條第1項第1款規定，爰依上開規定
    ，裁處異議人新臺幣（下同）六百元等語。
二、聲明異議意旨略以：當天異議人有依規定將車號CHO-582號
    機車停放於機車停車格內，係遭其他人將機車移出，始遭舉
    發，並非異議人故意違規停車，爰為此聲明異議等語。
三、按法院受理交通事件，準用刑事訴訟法之規定，道路交通管
    理處罰條例第89條前段定有明文，是最高法院76年臺上字第
    4986號判例：「認定犯罪事實所憑之證據，雖不以直接證據
    為限，間接證據亦包括在內，然而無論直接證據或間接證據
    ，其為訴訟上之證明，須於通常一般之人均不致有所懷疑，
    而得確信其為真實之程度者，始得據為有罪之認定，倘其證
    明尚未達到此一程度，而有合理之懷疑存在而無從使事實審
    法院得有罪之確信時，即應由法院為諭知被告無罪之判決。
    」所揭示刑事訴訟法上法院認定事實之最重要原則之一－即
    認定被告有罪，就該有罪事實不能有任何之合理懷疑存在之
    原則於法院審理行為人違反道路交通管理處罰條例案件時，
    當有其適用。易言之，法院於審理行為人違反道路交通管理
    處罰條例案件，當踐行完畢調查證據之程序後，為事實之認
    定時，如就原處分機關所認定之行為人違規之事實仍有合理
    之訴訟上懷疑，而無法百分之百確信行為人確有該當於道路
    交通管理處罰條例各該處罰條文之構成要件事實時，此際即
    應依訴訟上之待證事實「倘有懷疑，則從被告之利益作解釋
    」之證據法則，作對受處分人有利之認定。
四、經查：
（一）異議人甲○○所有之車號CHO-582號機車於98年7月17日上
      午11時23分許，因停放在臺北市○○街○段73號附近之機
      車停車格外，有「在劃有紅線之禁止臨時停車處所停車」
      之違規情形，經臺北市政府交通局以北市交停字第1AD860
      016號舉發違反道路交通管理事件通知單，舉發其違反道
      路交通管理處罰條例第56條第1項第1款規定，異議人因此
      遭裁處六百元之事實，有北市交停字第1AD860016號舉發
      違反道路交通管理事件通知單、舉發相片（見本院卷第20
      頁）及裁決書在卷可稽，自堪以認定。
（二）異議人甲○○所有之車號CHO-582號機車，於舉發時間「9
      8年7月17日上午11時23分許」、舉發地點「臺北市○○街
      ○段73號附近」，固有「在劃有紅線之禁止臨時停車處所
      停車」之情形，然異議人業已辯稱「當天有依規定將車號
      CHO-582號機車停放於機車停車格內，係遭其他人將機車
      移出，始遭舉發，並非異議人故意違規停車。」等語，因
      此，本件即應審究異議人上開所辯，是否可取？
（三）查證人即舉發CHO-582號機車違規停車之臺北市政府交通
      局交通助理員莊振超已於本院調查時證稱「本件舉發及採
      證是我負責的，98年7月17日上午11時23分，我在臺北市
      ○○街○段73號發現CHO-582號機車停在紅線上違規停車
      ，我就拍照舉證，開單告發。當初我舉發的時候，CHO-58
      2號機車使用人並未在場，我不知道CHO-582號機車是何時
      停在違規的地點。舉發相片裡面CHO-582號機車及右側819
      這兩部機車是違規停車，相片裡面黃色標竿以內的地方都
      是合法停車位。我從85年7月2日開始在臺北市政府交通局
      停車工程處任職，負責違規停車取締之工作，在我執行職
      務過程中，曾發現原本機車是停車於合法停車格，事後卻
      被他人將機車移出的情形，甚至有發現機車停在違規地點
      ，但機車上面卻貼有當天的收費單的情形。本件情形，我
      對CHO-582號機車採證時，該機車上並沒有貼上收費單，
      但是收費單並不是機車一停放在機車格內就馬上開立，還
      是有時間差的問題，所以機車到底是否被人移出，我並不
      清楚。」等語甚明（見本院第28至29頁）。依證人莊振超
      上開證言，可知證人並無法確定CHO-582號機車是否自始
      即於舉發地點違規停車，且依其證言，復可知機車停放在
      機車格內，確實有可能被其他機車騎士擅自移出停車格，
      而造成違規停車之情形。
（四）本件情形，證人即舉發人莊振超既無法確定CHO-582號機
      車是否自始即於舉發地點違規停車，且依舉發相片觀之（
      見本院卷第20頁），可見CHO-582號機車於98年7月17日上
      午11時23分許，經臺北市政府交通局舉發違規停車時，其
      停放位置係緊鄰機車合法停車格，而關於「機車停放在機
      車格內，確實有可能被其他機車騎士擅自移出停車格，而
      造成違規停車之情形」之事實，復認定在前。從而，CHO-
      582號機車確實有可能原停放在合法機車停車格內，但事
      後遭其他機車騎士擅自移出停車格，而造成違規停車之情
      形。是綜合前揭事證調查結果，異議人前揭所辯尚非全然
      不可採信，無從排除其可能性。
五、綜上所述，本件既無法排除異議人所有之CHO-582號機車機
    車原係停放在機車停車格內，嗣遭他人擅自將CHO-582號機
    車由停車格內移出至劃有紅線之禁止臨時停車處所停放之可
    能性。此外，復查無其他積極證據，足以證明異議人確有原
    處分機關所指「在劃有紅線之禁止臨時停車處所停車」之違
    規行為，則揆諸首揭三之說明，自應作對異議人有利之認定
    。原處分機關不察，遽對異議人為前開裁決，即難認為允當
    ，本件異議為有理由，自應由本院撤銷原處分，另諭知異議
    人不罰，以資適法。
據上論斷，應依道路交通案件處理辦法第20條前段，裁定如主文
。
中    華    民    國    98    年    12    月     1    日
                  交通法庭法  官  劉家祥
以上正本證明與原本無異。
如不服本裁定，應於裁定送達後5日內，向本院提出抗告狀。（
應附繕本）
                          書記官  劉謹翊
中    華    民    國    98    年    12    月     1    日


司法院資訊處製作；財團法人民間司法改革基金會備份。
